臺灣高等法院臺南分院刑事判決　　　　　　九十一年度上訴字第三五號　Ａ
　　　上　訴　人
　　　即　被　告　乙　○　○
　　　指定辯護人　本院公設辯護人　甲　○　○
右上訴人因毒品危害防制條例案件，不服臺灣臺南地方法院八十九年度訴字第一二二
七號中華民國九十年十月三十日第一審判決（起訴案號：臺灣臺南地方法院檢察署八
十九年度偵字第九○六二號），提起上訴，本院判決如左：
      主      文
上訴駁回。
      事      實
一、乙○○曾有違反麻醉藥品管制條例、槍砲彈藥刀械管制條例等前科，於民國（下
    同）八十六年間，又因犯過失傷害罪，經台灣高等法院判處有期徒刑十月確定，
    並於八十八年十二月二十一日執行完畢，猶不知悔改，竟意圖營利，並基於販賣
    毒品之概括犯意，自八十九年七月二十四日起，以其所有之000000000
    0號呼叫器為聯絡交易毒品事宜之方式，先後於附表所示時地，以附表所示之價
    格及包數，連續四次販賣第一級毒品海洛因予綽號「阿猴」之真實姓名年籍不詳
    的成年男子及簡子仁等人施用。嗣於八十九年八月一日上午十一時許，乙○○仍
    承前同一意圖營利之概括犯意，在附表編號四所示時地，並以附表所示之價格及
    包數，販賣第一級毒品海洛因予簡子仁，甫交易完畢，旋為警當場查獲，並經警
    分別於簡子仁身上扣得第一級毒品海洛因二小包（一包係簡子仁於附表編號二所
    示時地購買後施用剩餘者，另一包則是警員於交易現場所查獲者，二包合計淨重
    ○．四五公克、包裝重○．三八公克）、於乙○○身上查獲其當日販賣第一級毒
    品所得五千元（即附表編號三、四販賣價格總額），繼之循線在其上址租處內起
    獲第一級毒品海洛因十三小包（合計淨重六．五七公克、包裝重二．二四公克）
    、含海洛因殘渣之吸管三支及其所有並供販賣毒品所使用之工具即呼叫器一個（
    門號0000000000號）、磅秤一台、分裝袋一百六十七個等物。
二、案經台南縣警察局永康分局報請台灣台南地方法院檢察署檢察官偵查起訴。
      理      由
一、訊據被告乙○○固不否認有於附表編號四所示時地交付毒品給簡子仁，及嗣後經
    警在伊租處查獲伊所有如事實欄所示物品等情，惟矢口否認有何販賣第一級毒品
    海洛因之犯行，辯稱：阿猴是我的朋友，證人簡子仁則係跟在我朋友身旁辦事之
    人，因為都是好朋友，所以我多次給阿猴及簡子仁海洛因都不曾向他們收錢，只
    是單純贈與其使用等語。又於原審辯稱：查獲當日伊甫與綽號「阿猴」者談了半
    小時左右的話，隨後簡子仁就與伊聯繫，伊懷疑證人簡子仁當日上午七時許就被
    警員捉到，乃配合警員於當日上午九時許與伊聯繫以便將伊引誘而出，故證人所
    言不實，至伊自己在檢察官偵訊之陳述，係因急著交保，才故意為虛偽供述云云
    。經查，右揭事實，業據被告於檢察官偵訊時供述綦詳（見偵查卷第八頁背面、
    第九頁），且證人簡子仁經與被告隔離訊問後，其結證情節亦核與被告前揭供述
    情節相一致（見警訊卷證人之偵訊筆錄、偵查卷第四頁背面、第五頁），並補陳
    ：「（問：你是否配合警方辦案？）不是，我本日向劉某買，不知有警方埋伏。
    」等語（見上開偵查卷第五頁），另證人即警員鄭昭仁亦於原審調查時證稱：「
    （問：八十九年八月一日所查獲之被告販毒行為，查獲情形如何？線索何來？）
    根據線民通報有一名綽號「阿和」的人在他住處樓下販賣毒品。（問：該線民是
    否為簡子仁？）不是。該線民也不是我的線民，是（同事）惠耀先的線民提供的
    線索。而且當日也是這位線民帶我前往現場，他告訴我們說，阿和都是在那裡交
    易毒品，要帶我們去看交易地點，我們並不是去那裡埋伏，純粹是去看該地點，
    打算擇日再來埋伏，只是那次去時，湊巧發現被告在樓下，有一個人將車開上人
    行道，坐在車內的人沒有下車，被告也沒有上車，兩人就在車旁交易毒品，我們
    看到他們接手，我們就衝上去捉了。」等語（見原審九十年四月二十五日訊問筆
    錄），此外，復有警員於逮捕當時分別自證人簡子仁身上查扣之白粉二小包（一
    包係證人前次購買施用剩餘者，一包則是當日購得者，二包合計淨重○．四五公
    克、包裝重○．三八公克）及自被告身上查獲之販賣毒品所得五千元，以及警員
    循線在被告租處起獲其所有之白粉十三包（合計淨重六．五七公克、包裝重二．
    二四公克）、吸管三支、呼叫器一個（門號0000000000號）、磅秤一
    台、分裝袋一百六十七個等物扣案可資佐證，其中前揭扣案之白粉十五包及吸管
    三支等物經送檢驗結果，確屬第一級毒品海洛因成份及含有第一級毒品海洛因之
    殘留等情，並有法務部調查局、憲兵司令部刑事鑑識中心等單位之鑑定通知書二
    份附卷，且經原審調取台灣台南地方法院檢察署八十九年度毒偵字第二○三○號
    偵查卷（關於證人簡子仁施用毒品部分）內所附之扣案物品及法務部調查局之鑑
    定通知書等文件核閱明確，至磅秤、分裝袋等物復為販賣毒品不可或缺之工具，
    益證被告確有販賣第一級毒品之情非虛，並足徵被告前揭自白確與事實相符。雖
    被告於原審調查之初另辯稱：伊於檢察官偵訊所為之供述係因刻正提藥中，意識
    並不清楚，故不知自己說了些什麼云云，然經原審勘驗檢察官偵訊錄音帶內容，
    被告於應訊時對於販賣始日、販賣對象、日期、地點等均有清楚之主動陳述（見
    原審九十年三月一日訊問筆錄），顯非意識模糊者可得比擬，乃被告於勘驗後隨
    即改稱：伊當時係為求能讓檢察官交保，所以才故作如此陳述，然實則伊決未向
    簡子仁等收錢云云，則其前後供述不一、反覆，顯難採信。是被告另以前詞置辯
    ，要屬事後推諉卸責之詞，洵無足取。又查毒品海洛因物稀價昂，取得不易，且
    為政府嚴予查緝取締之違禁物，而非法販賣毒品之刑責甚重，是以非法販賣毒品
    者果無利可圖，衡情自無甘冒被查緝法辦之危險，而無端平價供應他人，至為顯
    然，堪認本件被告販入毒品海洛因之價格，必較販出之價格低廉，或以同一價格
    而減少海洛因之份量，而有從中賺取差額利潤圖利之意圖或事實，此應屬合理且
    不違背社會通常經驗之理性判斷，因之，被告有營利意圖，應可認定。準此，本
    件事證明確，被告犯行堪以認定，應依法論科。
二、按海洛因係毒品危害防制條例第二條第二項第一款規範之第一級毒品，而被告乙
    ○○販賣之，所為係犯毒品危害防制條例第四條第一項之販賣第一級毒品罪。被
    告非法持有第一級毒品海洛因之低度行為，已為其進而販賣之高度行為所吸收，
    不復另論。而被告多次販賣毒品行為，時間緊接，犯罪構成要件相同，顯均係基
    於概括之犯意為之，為連續犯，依法應論以販賣第一級毒品一罪，又被告曾於八
    十六年間因過失傷害罪，經臺灣高等法院判處有期徒刑十月確定，並於八十八年
    十二月二十一日執行完畢乙節，有臺灣高等法院被告全國前案紀錄表可佐，其於
    執行完畢後五年以內再犯本件有期徒刑以上之罪，係屬累犯，惟販賣第一級毒品
    罪之法定刑為死刑或無期徒刑，依法不得加重其刑，爰未加重其刑。再者，本件
    被告固有多次販賣毒品海洛因，惟所販賣之數量及次數不多，與坊間大盤販賣毒
    品者迥然不同，衡情若處以法定刑最低無期徒刑，依社會一般觀念仍有情輕法重
    之嫌，足見被告犯罪情狀，顯堪憫恕，爰依刑法第五十九條之規定，予以減輕其
    刑。
三、原審以被告犯行明確，適用毒品危害防制條例第四條第一項、第十八條第一項前
    段、第十九條第一項，刑法第十一條前段、第五十六條、第四十七條、第五十九
    條、第三十七條第二項，並審酌被告前有違反麻醉藥品管理條例、槍砲彈藥刀械
    管制條例、過失傷害等犯罪記錄，顯見其素行不佳，併其實施本案為謀暴利而多
    次販賣毒品與他人，所為不僅危害他人健康，更破壞社會風氣，及犯罪後猶飾詞
    圖卸並未切實悔改之態度等一切情狀，量處有期徒刑十二年，並依被告犯罪之性
    質，有褫奪公權之必要，併予宣告褫奪公權八年，以資懲儆。扣案海洛因十五小
    包（自證人簡子仁身上查扣之二小包合計淨重○．四五公克、包裝重○．三八公
    克；自被告租處查扣之十三包合計淨重六．五七公克、包裝重二．二四公克）係
    屬違禁物，另扣案之吸管三支則含有海洛因等毒品之殘留，且無法與毒品分離，
    均依毒品危害防制條例第十八條第一項前段之規定沒收銷燬之；至扣案之呼叫器
    一個、磅秤一台、分裝袋一百六十七個等物，則為被告所有並供其販賣毒品所用
    之物，而依毒品危害防制條例第十九條第一項規定予以沒收；又認被告於附表所
    示時地共販賣海洛因四次，所得合計一萬元，則屬其因犯罪所得之財物，應依毒
    品危害防制條例第十九條第一項規定宣告沒收，惟其中現款五千元部分業經扣案
    ，自屬前揭應沒收之範圍，至其餘之五千元部分雖未扣案，但係屬金錢，乃併諭
    知如全部或一部不能沒收時，即應以被告之財產抵償之。其認事用法均無不當，
    量刑亦稱妥適，被告上訴意旨，仍執陳詞，空言否認犯罪，顯無理由，應予駁回
    。
據上論斷，應依刑事訴訟法第三百六十八條判決如主文。
本案經檢察官林炎昇到庭執行職務。
中    華    民    國      九十一      年      二      月        六      日
                                  臺灣高等法院臺南分院刑事第五庭
                                      審判長法官  鄭    文    肅
                                            法官  王    浦    傑
                                            法官  陳    珍    如
右正本證明與原本無異。
如不服本判決，應於判決送達後十日內向本院提出上訴狀，其未敘述理由者並應於提
出上訴狀後十日內向本院補提理由書（應附繕本)。
                                      法院書記官  嚴    巧    花
中    華    民    國      九十一      年      二      月        七      日
附錄：本判決論罪科刑法條
毒品危害防制條例第四條第一項
製造、運輸、販賣第一級毒品者，處死刑或無期徒刑；處無期徒刑者，得併科新台幣
一千萬元以下罰金。
【附表】
┌──┬───────┬───┬────────┬───────┬───┐
│編號│ 販 賣 時 間  │購買者│  販賣地點      │價格（新臺幣）│ 包數 │
├──┼───────┼───┼────────┼───────┼───┤
│一  │八十九年七月二│阿猴  │ 台南縣永康市復 │ 二千元       │ 一包 │
│    │十六日某時    │      │ 華八街某處     │              │      │
├──┼───────┼───┼────────┼───────┼───┤
│二  │八十九年七月二│簡子仁│ 台南縣國華街六 │ 三千元       │ 一包 │
│    │十七日下午某時│      │ 一號前         │              │      │
├──┼───────┼───┼────────┼───────┼───┤
│三  │八十九年八月一│阿猴  │ 同右           │ 二千元       │ 一包 │
│    │日上午某時    │      │                │              │      │
├──┼───────┼───┼────────┼───────┼───┤
│四  │八十九年八月一│簡子仁│ 同右           │ 三千元       │ 一包 │
│    │日上午十一時許│      │                │              │      │
└──┴───────┴───┴────────┴───────┴───┘
